臺灣嘉義地方法院民事判決　　　　　　 94年度保險更字第1號
原　　　告　乙○○
訴訟代理人　甲○○
被　　　告　台灣產物保險股份有限公司
法定代理人　楊鴻彬
訴訟代理人　丙○○
上列當事人間給付保險金事件，於中華民國94年5月18日經言詞
辯論終結，本院判決如下：
    主  文
原告之訴及假執行之聲請均駁回。
訴訟費用由原告負擔。
    事實及理由
一、訴狀送達後，原告不得將原訴變更或追加他訴。但不甚礙被
    告之防禦及訴訟之終結者，不在此限。民事訴訟法第二百五
    十五條第一項第七款定有明文。本件原告起訴請求「被告應
    給付原告1,400,000元整，及自起訴狀繕本送達翌日起算至
    清償日止，按年息百分之五計算之利息。」，嗣於本院審理
    中即94年5月11日具狀將訴之聲明變更為「被告應給付原告1
    ,400,000 元整，及自民國92年11月20日起算至清償日止，
    按年利一分給付遲延利息。」其所為利息起算日及利率之變
    更，並不妨礙被告之防禦及訴訟之終結，應予准許，合先敘
    明。
二、本件原告主張：原告向被告投保機車強制險，而於民國92年
    1月19日與訴外人楊金郎發生車禍意外，經醫療後不幸變成
    重殘（憂鬱狀態、器質性腦症及左側肢體偏癱），依強制汽
    車責任保險法第5條、第9條、第10條第1款規定向被告申請
    殘廢理賠給付，惟於送件過程中原告配合被告承辦員之要求
    ，提供相關資料，但卻遭其一再刁難，且拖延不予理賠，本
    案業經保險申訴調處委員會調處判定原告目前之傷症與汽車
    交通事故間具有因果關係，建議被告應就其提供之相關資料
    核定殘廢等級。原告之殘障手冊等級分別為憂鬱狀態、器質
    性腦症應屬殘障等級第三級及左側肢體偏癱應屬殘障等級第
    七級，依強制汽車責任保險給付標準第4條第4款之規定，按
    其最高殘廢等級再升兩等級給與之，但最高等級為第二等級
    以上時，按第一等級給付之，而第一等級按第3條規定為新
    台幣（下同）1,400,000元。又因本案發生於92年元月19日
    ，同年11月4日原告即交齊相關證明，惟被告迄修法前尚未
    理賠結案，依強制汽車責任保險法第25條第2項保險人應於
    被保險人…交齊相關證明文件之次日起十五日內給付之；保
    險人…未在…期限內給付者，自期限屆滿之次日起，應按年
    利一分給付遲延利息。故被告應理賠原告1,400,000元，及
    自92年11月20日起至清償日止，按年息百分之一計算遲延利
    息等語。併為起訴聲明：（一）被告應給付原告1,400,000
    元，及自92年11月20日起至清償日止，按年息百分之一計算
    遲延利息。（二）願供擔保請准宣告假執行。
二、被告辯稱：被告承保原告強制汽車責任保險，依法於被保險
    人發生交通事故對第三人產生民事上之賠償責任，而受賠償
    之請求時，始依法負起民事上賠償責任，然此所謂責任險之
    賠償範圍並不包含被保險人自己。本件係被保險人即原告受
    傷，不在承保之範圍內，故原告之請求實無理由等語。併為
    答辯聲明：（一）駁回原告之訴及其假執行聲請。（二）如
    受不利判決，願供擔保免為假執行。
三、本件經本院94年5月18日整理並協議簡化爭點及不爭執點（
    見本院卷94年5月18日之言詞辯論筆錄），是以本院僅就兩
    造協議簡化之爭點及不爭執點為審究，併予敘明。
四、查原告曾向被告公司投保汽車強制責任險，而於92年1月19
    日與第三人楊金郎發生車禍，原告目前患有憂鬱狀態、器質
    性腦症及左側肢體偏癱等症狀之事實，為兩造所不爭執（見
    本院卷94年5月18日之言詞辯論筆錄），自堪信為真實。
五、經整理簡化本件之爭點為原告主張本件依強制汽車責任保險
    法之規定，被告應理賠給原告1,400,000元；被告則抗辯根
    據強制汽車責任保險法保險之標的為被保險人對於第三人造
    成之損害賠償責任，本件受傷者為被保險人本身，故不在承
    保範圍內。
六、按強制汽車責任保險法係採責任保險法制，其立法目的，一
    方面在使汽車交通事故之受害人得直接請求保險賠償給付，
    迅速獲得保障；另方面使加害人依法應應負賠償責任，於受
    賠償之請求時，得因有保險契約之保障，而在限度之金額內
    免其責任，責任保險人之義務在於代替被保險人向第三人賠
    償。職是，強制汽車責任保險法之保險人於被保險人駕駛被
    保險汽車發生交通事故，致第三人傷殘死亡，始負保險賠償
    給付義務。（最高法院92年度台上字第699號判決意旨參照
    ）
七、本件原告主張曾向被告公司投保汽車強制責任險，而於92年
    1月19日與第三人楊金郎發生車禍，致原告患有憂鬱狀態、
    器質性腦症及左側肢體偏癱等症狀，原告之殘障手冊等級分
    別為憂鬱狀態、器質性腦症應屬殘障等級第三級及左側肢體
    偏癱應屬殘障等級第七級，依強制汽車責任保險給付標準第
    4條第4款之規定，按其最高殘廢等級再升兩等級給與之，但
    最高等級為第二等級以上時，按第一等級給付之，而第一等
    級按第3條規定為1,400,000元云云。然查，原告固曾向被告
    投保強制汽車責任險，且曾於投保後之92年1月19日與第三
    人楊金郎發生車禍，縱認原告患有憂鬱狀態、器質性腦症及
    左側肢體偏癱等症狀，係因本件車禍所造成，但因受傷殘障
    之人為被保險人即原告本身，並非致第三人傷殘死亡，原告
    依法並無須對第三人負賠償責任，故原告所受之傷害不在本
    件強制汽車責任保險之承保範圍，揆諸上述最高法院判決之
    意旨，原告本於強制汽車責任保險之法律關係，起訴請求被
    告應給付1,400,000元，於法即屬無據，應予駁回。
八、原告受敗訴判決，其假執行之聲請即失所依據，應併予駁回
    。
九、因本案事證已臻明確，兩造其餘主張陳述及所提之證據，均
    毋庸再予審酌，附此敘明。
十、據上論結，原告之訴為無理由，依民事訴訟法第78條，判決
    如主文。
中　　華　　民　　國　　94　　年　　 6　　月　　 1　　日
                  民一庭法　官　曾文欣
如對本判決上訴須於判決送達後20日內向本院提出上訴狀
中　　華　　民　　國　　94　　年　　 6　　月　　 1　　日
                        書記官  洪秋華
